【裁判字號】    89,上易,1886
【裁判日期】    890913
【裁判案由】    違反動產擔保交易法
【裁判全文】
臺灣高等法院臺中分院刑事判決            民國八十九年度上易字第一八八六號
    上  訴  人  臺灣臺中地方法院檢察署檢察官
    被      告  乙○○
右上訴人因被告違反動產擔保交易法案件，不服臺灣臺中地方法院中華民國八十九年
六月十二日第一審依通常程序判決（民國八十九年度易字第七八二號，檢察官聲請簡
易判決處刑案號：臺灣臺中地方法院檢察署民國八十八年度偵字第二一七七六號），
提起上訴，本院判決如左：
    主      文
原判決撤銷。
乙○○動產擔保交易之債務人，意圖不法之利益，將標的物遷移，致生損害於債權人
，處拘役肆拾日，如易科罰金以佰元折算壹日。
    事      實
一、乙○○於民國（下同）八十八年四月六日（檢察官聲請簡易判決處刑書誤載為七
    日），以動產擔保交易附條件買賣之方式，向設在台中縣大里市○○路○段八○
    四號之大和機車出租有限公司（以下簡稱大和機車公司）購買三陽牌車號ＯＢＸ
    ─九四八號機車一部，為附條件買賣動產擔保交易之債務人。雙方約定除頭期款
    新台幣（下同）五千五百元外，其餘價款四萬三千五百元，自同年五月十日起至
    同年七月十日止，每月十日分三期給付，每月一期，每期付款一萬四千五百元，
    標的物存放地點為台中市○○路三八一之十九之一號，在價金未付清之前，前開
    機車一部標的物所有權仍屬於大和機車公司所有，乙○○僅得依約占有使用，不
    得任意遷移或為其他處分。詎乙○○僅依約繳納頭期款後，占有使用該機車後，
    即拒不付款，並意圖不法之利益，於八十八年五月間，將前開機車一部標的物遷
    移至台中市○○路○段上石北二巷十五號，且逃匿不知去向，致大和機車公司追
    索無著生損害於債權人大和機車公司。
二、案經被害人大和機車公司具狀向臺灣臺中地方法院檢察署檢察官告訴偵辦，聲請
    簡易判決處刑，經臺灣臺中地方法院認不宜以簡易判決處刑，依通常程序審判。
    理      由
一、右揭事實，業據告訴人即債權人大和機車公司（以下稱告訴人）代理人鄒明吉於
    原審法院偵審中指訴甚詳在卷，並經被告乙○○（以下稱被告）於原審法院審理
    中坦承與告訴人以動產擔保附件買賣之方式購買右揭三陽牌機車一部，為動產擔
    保交易之債務人，在價金未付清之前，該機車標的物所有權仍屬告訴人所有，僅
    得依約占有使用，不得任意遷移，被告僅依繳納頭期款，占有使用該機車後，於
    八十七年五月間，即將該機車遷移至台中市○○路○段上石北二巷一五號，且不
    按期繳款等事實不諱，且有上開機車附條件買賣契約書、存證信函、機器腳踏車
    新領牌照登記書等影本各一件附卷可稽。被告於原審法院審理中雖堅決否認有意
    圖不法之利益犯意，辯稱：原約定標的物之存放地點係伊男友即上開附條件買賣
    契約之連帶保證人李俊毅之住所，買車時伊亦住在上開處所，嗣因與李俊毅發生
    爭執，李俊毅到嘉義工作，伊搬離上開住所，始將標的物遷移等語。經查，證人
    李俊毅於原審法院審理時到庭證稱：「（問：上開約定存放地點是何人住處？）
    那是我的住處：：：乙○○本來也住在那邊，因我們本來是男女朋友關係，後來
    牽機車一星期我們就分手，乙○○也搬離該處，機車她也就牽走了，後來又隔了
    一星期我就到嘉義工作」、「（問：乙○○為何要搬離那地方？）因她有新男友
    ，我就要求她搬離開」等語，雖與被告所辯大致相符，上開標的物約定之存放地
    點，為證人李俊毅之住所，嗣被告既係因證人李俊毅之要求搬離標的物原約定存
 放之處所，且隨後證人李俊毅亦離開上開處所至嘉義工作，被告固無法再將標的
    物繼續放置於原約定存放之處所。但查被告僅交機車時繳納頭期款五千五百元，
    隨即於交車後於同年五月間遷移他處，復未依契約約定通知告訴人，更從此未依
    契約給付告訴人任何分期價款，經告訴人於同年六月三十日以台中台中路郵局存
    證信函第二九六號催告被告依契約給付價金，被告亦置之不理；俟於原審法院審
    理中八十九年四月二十八日始由連帶保證人李俊毅與告訴人成立和解付清所欠分
    期價款，有和解書附原審卷可稽。顯難謂被告無意圖不法利益之犯意，且已致生
    損害於債權人（即告訴人），被告犯罪事證已屬明確，犯行堪以認定，所謂前開
    否認犯罪之辯解，顯係嗣後推諉之飾詞，不足採信。
二、查本件以動產擔保交易附條件買賣之標的物機車，係屬行政院依動產擔保交易法
    第四條第二項及同法施行細則第二條規定公布動產擔保交易標的物類表第八類第
    三項運輸工具所明定，核被告之行為，應成立動產擔保交易法第三十八條動產擔
    保交易之債務人意圖不法利益之利益將標的物遷移致生損害於債權人罪。原審法
    院疏以詳查，以上開標的物約定之存放地點，為證人李俊毅之住所，嗣被告既係
    因證人李俊毅之要求搬離標的物原約定存放之處所，且隨後證人李俊毅亦離開上
    開處所至嘉義工作，被告勢必無法再將標的物繼續放置於原約定存放之處所，是
    尚難僅以被告遷移標的物之行為，遽認被告有將標的物藏匿，使告訴人難以或無
    法發覺以圖得不法利益之意圖。雖被告未依約通知告訴人遷移標的物之事實，復
    未依約完納所有分期款，然此僅係民事上債務不履行之問題，應循民事訴訟程序
    主張權利，要難以動產擔保交易法第三十八條之罪名相繩等情，認被告被訴犯罪
    不能證明而為無罪之判決，經核尚有不合。檢察官上訴意旨以被告除已將附條件
    買賣動產擔保交易法標的之機車遷移他處外，且其僅於交車時繳納頭期款五千五
    百元外，隨即於交車後一星期遷移他處，復未依契約約定通知債權人大和機車公
    司，更自此未再繳納任何分期款，難謂被告無不法利益之意圖，原審判決以本件
    僅屬民事債務不履行問題而認定被告無罪，指摘其判決尚有未洽，為有理由，自
    應由本院將原審判決撤銷改判。審酌被告係婦女，且尚年輕初犯刑章，且已由連
    帶保證人李俊毅與告訴人成立和解付清所積欠分期價款，已對告訴人彌補所生損
    害等一切情狀，從輕量處如主文第二項所示適當之刑，並諭知易科罰金之折算標
    準。
三、被告經本院合法傳喚，無正當理由，於本院審判期日不到庭，爰不待其陳述，逕
    行判決，併予敘明。
四、據上論結：應依刑事訴訟法第三百六十九條第一項前段、第三百七十一條、第三
    百六十四條、第二百九十九條第一項前段，動產擔保交易法第三十八條，刑法第
    十一條前段、第四十一條，罰金罰鍰提高標準條例第一條前段、第二條，判決如
    主文。
本案經檢察官甲○○到庭執行職務。
中      華      民      國    八十九     年      九     月      十三    日
                                  臺灣高等法院臺中分院刑事第三庭
                                        審判長法  官  方  艤  駐
                                              法  官  廖  柏  基
                                              法  官  胡  忠  文
右正本證明與原本無異。
不得上訴。
                                              書記官  陳  曉  青
中      華      民      國    八十九     年      九     月      十三    日
附錄本案論罪科刑法條：
動產擔保交易法第三十八條：
動產擔保交易之債務人，意圖不法之利益，將標的物遷移、出賣、出質、移轉、抵押
或其他處分，致生損害於債權人者，處三年以下有期徒刑、拘役或科或併科六千元以
下之罰金。
                                                                        Ｃ


司法院資訊處製作；財團法人民間司法改革基金會備份。
